# 通过一揽子交易非同一控制下企业合并处理

提问人：dxxd_ren 时间：2015-12-03 18:26:14
根据准则：如果分步取得对子公司股权投资直至取得控制权的各项交易厲于“一揽子交易”，应当将各项交易作为一项取得子公司控制权的交易进行会计处理。最后一步出资之前是否与分步取得对子公司股权投资直至取得控制权会计处理一致？

回答人：chenyiwei
应理解为与分步购买实现非同一控制下合并的处理有差异。主要包括：（ 1 ）在取得控制权之日，不需要对前几步中取得股权的投资成本按当日公允价值调整，合并成本为各次交易成本之和；（ 2 ）在暂未取得控制权时，无需对已持有的股份进行权益法核算。

提问人：Alisa_wang 时间：2016-07-31 10:33:01
陈老师，关于分步实现控制构成一揽子交易的，书上没有明确的说法，我这样理解是否合适： 1.关于投资相关的费用：不构成一揽子交易的，分次购买投资的相关费用计入投资成本，只有最后合并时相关的费用计入当期损益。如果构成一揽子，则在每次购买投资时，相关的费用均计入当期损益。 2.同一控制下企业合并构成一揽子交易的，合并前每次投资在个别报表上都按照被投资企业净资产份额入账，与支付对价的账面价值差额，确认资本公积。 3.非同一控制下企业合并构成一揽子交易的，合并前每次投资都以支付对价公允价值入长期股权投资（即使没有重大影响和共同控制），不进行后续计量，合并日将累计的长期股权投资账面价值与取得的净资产份额比较，确认商誉或营业外收入。 4. 关于同一控制下企业合并，不构成一揽子交易的疑问： 合并方在取得被合并方控制权之前持有的股权投资，在取得原股权之日与合并方和被合并方同处于同一方最终控制之日孰晚日起至合并日之间已确认的有关损益、其他综合收益以及其他权益变动，分别冲减比较期报表期间的留存收益或当期损益。为什么原计入报表的其他综合收益、资本公积的变动都冲减留存收益或当期损益呢？而不是原路冲回？

回答人：chenyiwei
1 ～ 3 、是。 4 、应该是原路冲回，此处可能表述不严谨。

提问人：Alisa_wang 时间：2016-08-01 10:55:11
陈老师，我再确认一下： 1.如果是同一控制下企业合并构成一揽子交易的，合并前每次投资在个别报表上都按照被投资企业净资产份额入账，与支付对价的账面价值差额，确认资本公积。还是先按支付对价的账面价值入长投的成本，到合并日一并调整入资本公积呢？2.如果是非同一控制下企业合并构成一揽子交易的，合并前每次投资成本均按支付对价的公允价值确认，如果支付对价与所占被投资方净资产份额之前有差异，即便有负商誉，也不确认营业外收入？也不进行后续计量（如公允价值变动、损益调整等），等到合并日将长期投资的账面价值（不再需要按公允价值重新计量）与被合并方净资产份额之间的差异，计入商誉或负商誉。 3 、合并费用，如果是一揽子的，每笔投资时发生的费用都计入当期费用，如果是非一揽子的，就合并之前的所有投资，都计入成本，合并时发生的那次交易的相关费用计入当期费用。 由于交易性金融资产、可供出售金融资产，投资相关费用入账的要求并不相同，像如果确认为交易性金融资产，费用也是要求入当期损益（投资收益），可供出售金融资产入成本，合并相关费用入当期损益（管理费用）。
在一揽子交易过程中，无论持股比例是多少，无论是同一控制下，非同一控制下，都是入长期股权投资科目，并且相关费用入管理费用吗？

回答人：chenyiwei
1 、建议采用后者。 2 、是。 3 、可以这样理解。

提问人：Alisa_wang 时间：2016-08-02 14:50:00
陈老师，关于同一控制下企业合并构成一揽子交易的，分次出资如何在个别报表上确认，现在还没有一个明确的说法是吗？ 您在实务中遇到，一般是如何处理的啊？

回答人：chenyiwei
没有明确规定，只是建议采用你说的后一种方法。无论如何，在取得控制权时的长期股权投资账面价值应当是合并日被合并方帐面净资产的相应份额，与累计合并对价款之间的差额调整资本公积。

提问人：Alisa_wang 时间：2016-08-05 12:50:48
（ 1 ）陈老师，关于同一控制下企业合并，我又查了一些资料，中华会计网校的老师答疑是说，每次购买股权都视为同一控制下企业合并，所以每次投资都按享有被投资单位净资产账面价值的份额确认长期股权投资，是不是意味着，可以分步确认资本公积。 （ 2 ）
如果是一揽子协议约定，先收购30%，再收购40%，再收购10%股权。那合并之后收购10%股权的时候如何处理，如果合并时形成了商誉 1000 万，收购少数股权时，支付对价与享有的份额之前差 100 万，那现在合并商誉是要确认 1100 万元吗？今天有个老师上课是这样讲的。

回答人：chenyiwei
1 、准则无明确规定，但我个人理解是不可以的（参照准则对其他一揽子交易会计处理的规定）。 2 、如果明确是一揽子交易，则最后的 10 ％股权收购也是企业合并的组成部分，也会形成商誉，而不是购买少数股权。

提问人：wfkappa 时间：2017-08-17 16:24:27
在一揽子交易的情况下，被收购方的原股东如何会计处理呢。比如A公司的原股东B持有A公司60%的股份，第一次转让40%，第二次转让20%，构成一揽子交易，那在转让40%的情况下，是按成本法转权益法处理，但是合并方需要在20%股权转让后控制权才转移？

回答人：chenyiwei
按《企业会计准则解释第 5 号》第五条规定处理。